臺灣高等法院刑事判決　　　　　　　　　　　　　　九十三年度上訴字第二八八號
　　上　訴　人
　　即　被　告　甲○○
右上訴人因組織犯罪防制條例等案件，不服臺灣新竹地方法院八十八年度訴字第四九
五號，中華民國九十二年十二月三十日第一審判決（起訴案號：臺灣新竹地方法院檢
察署八十八年度偵字第五六九三號、第六四一二號），提起上訴，本院判決如左：
    主  文
原判決撤銷。
甲○○共同意圖為自己不法之所有，以恐嚇使人將本人之物交付，處有期徒刑柒月；
又共同連續意圖營利，供給賭博場所，處有期徒刑肆月，應執行有期徒刑捌月。
    事  實
一、甲○○（原名陳佳政）自民國八十七年四月間起，即依附綽號「竹東小銘」之陳
    福銘（經臺灣新竹地方法院治安法庭裁定送感訓處分），群聚鬧事。民國八十八
    年五月間位於新竹縣竹東鎮○○街一三九號「全家蜜」ＫＴＶ店甫開幕，陳福銘
    即要求該店交付五分之一營業利潤作為保護費用，嗣「全家蜜」ＫＴＶ因不勝其
    擾，於當月底關閉該店。迨至同年六月上旬重新開幕，詎陳福銘竟再度於六月下
    旬某日，共同意圖為自己不法所有，與有犯意聯絡及行為分擔之甲○○、馮文義
    ( 另經本院以九十三年度上更(二)字第九十三號判處有期徒刑一年) 、沈俊橋、徐
    仁帥、杜世欽、古明森、葉基宏 (以上五人均另案於臺灣新竹地方法院審理) 等
    人至該店，嚇稱：其等可以負責保護該店安全不受滋擾，向該店要求保護費，店
    家畏於陳福銘及甲○○等人之聲勢，心生畏懼，乃答應提高保護費並以每半月結
    帳一次之方式交付保護費，至同年七月間該店共交付新台幣 (下同) 四萬三千元
    之保護費予陳福銘等人朋分花用。
二、陳福銘另於八十八年五月初，在新竹縣竹東鎮○○路○段二三五之一號八樓「羅
    馬」大廈內，與馮文義、崔國基、范晉豐、徐仁帥、杜世欽、葉基宏等人，於八
    十八年六月中旬以後，再加入甲○○、古明森、沈俊橋、葉瑋中等人共同基於營
    利供給賭博場所之概括犯意聯絡，以每輸贏三千元為單位抽頭一百元之營利方法
    ，連續多次在上址以麻將牌比大小俗稱「推筒子」之玩法，開設職業性賭場，邀
    約特定之多數賭客賭博財物。並由馮文義、崔國基負責在場內收帳、發牌等工作
    ；范晉豐及馮文義兼任接待賭客工作。對於積欠賭債之賭客，則另由甲○○聯絡
    徐仁帥、杜世欽、葉基宏、范晉豐、沈俊橋、馮文義、古明森、葉瑋中等人催討
    ，陳福銘則不定時交付數千元予甲○○等人花用，或對於賭場中負責清帳者給予
    一日報酬一萬元、給予從事場內招待服務之兄弟一日四至五千元之報酬。嗣於八
    十八年七月二十二日凌晨三時三十五分許，陳福銘因酒後無照駕駛，於國道中山
    高速公路北上一一六公里處，為埋伏員警當場拘提到案，並因而循線查獲甲○○
    等人。
三、案經內政部警政署刑事警察局、新竹縣警察局竹東分局報告臺灣新竹地方法院檢
    察署檢察官偵查起訴。
    理      由
一、右揭事實，業據上訴人即被告甲○○於警詢、偵查、原審及本院調查審理時均坦
    承不諱，並據為首之同案被告陳福銘於警詢及偵查中供述綦詳（見臺灣新竹地方
    法院檢察署八十八年度偵字第五六九三號偵查卷八十八年七月二十二日陳福銘之
    警詢筆錄、同日陳福銘之檢察官調查筆錄），核與秘密證人Ａ１、Ａ２、Ａ３、
    Ａ４等人於偵查中及原審法院調查中證述之情節相符（見密封卷中秘密證人於檢
    察署及法院所作筆錄），並有同案被告陳福銘率眾滋事之採證照片及收帳日誌表
    等件影本在卷可稽，是被告自白核與事實相符，堪可採信。本案事證明確，被告
    犯行堪以認定，應予依法論科。
二、被告及陳福銘等人向「全家蜜」ＫＴＶ收取保護費，核其所為係犯刑法第三百四
    十六條第一項之恐嚇取財罪。被告與共犯陳福銘等人意圖營利開設職業賭場，係
    犯同法第二百六十八條之意圖營利提供賭博場所罪。被告就恐嚇取財罪部分與陳
    福銘、馮文義、沈俊橋、徐仁帥、杜世欽、古明森、葉基宏等人；就意圖營利供
    給賭博場所罪部分與陳福銘、馮文義、崔國基、范晉豐、徐仁帥、杜世欽、葉基
    宏、古明森、沈俊橋、葉瑋中等人，彼此間有犯意之聯絡及行為之分擔，均應依
    刑法第二十八條之規定，分別論以共同正犯。被告就所犯上開意圖營利供給賭博
    場所罪之多次犯行，時間緊接，方法相同，所犯構成要件相同，顯均係基於概括
    犯意反覆為之，應依連續犯規定各論以一罪，並依法加重其刑。被告就所犯上開
    恐嚇取財及意圖營利供給賭博場所罪間，犯意各別，行為互殊，應分論併罰。又
    被告自八十八年三月十八日起至八十八年六月十五日止，另案羈押於新竹看守所
    ，此有本院被告全國前案紀錄表在卷可憑，公訴人於起訴書中記載八十八年三月
    間陳福銘率眾至「茱麗葉」ＫＴＶ，八十八年五月七日至「全家蜜」ＫＴＶ索取
    保護費一事，除檢察官未於起訴書中清楚載明被告有參與其事外，因該段期間被
    告均受羈押，自無可能另行犯罪，附此敘明。
三、公訴意旨另以：甲○○自八十七年四月間起，即加入以綽號「竹東小銘」之陳福
    銘為首，成員有古明森、崔國基、葉瑋中、葉基宏（綽號「雞仔」）、徐仁帥（
    綽號「阿帥」）、杜世欽（綽號「小杜」）、沈俊橋、范晉豐（綽號「阿豐」）
    （以上九人均另行審結）及馮文義（綽號「阿勇」）等人所組成之幫派組織，並
    經常群聚於陳福銘所開設位在新竹縣竹東鎮○○路一一二號二樓之「太陽與海」
    ＰＵＢ店，做為彼此聯絡聚集之場所，並以從事暴力勒索商家保護費，及開設職
    業賭場為該幫派之主要犯罪，另涉犯組織犯罪防制條例第三條第一項後段之參與
    犯罪組織罪嫌，惟查：
  (一)依組織犯罪防制條例第二條規定：「本條例所稱之犯罪組織，係指三人以上，有
    內部管理結構，以犯罪為宗旨，或以其成員從事犯罪活動，具有集團性、常習性
    及脅迫性或暴力性之組織」。自集團性而言，除應要有三人以上之外，該組織須
    有內部管理結構，主持人與成員間應有層級之分，且組織本身亦不應因主持人或
    其他管理人或成員之更換而有所異同；自常習性而言，該組織之存續在時間上具
    有永久性，且並非為某一特定犯罪，或某特定人士而組成，檢察官起訴認被告甲
    ○○於八十七年四月起加入以綽號「竹東小銘」之陳福銘為首之犯罪組織，但對
    陳福銘於何時何地成立該犯罪組織？其內部管理結構究竟如何？被告係於何時何
    地以何方式加入該犯罪組織？該組織之內部管理結構中，有關主持人或其他管理
    人或成員更換時，究竟有如何之替代約定？苟為首之陳福銘無從領導時，該組織
    是否繼續存在，而具有永久性？等攸關該組織是否為犯罪組織？被告有無參與該
    犯罪組織？等犯罪構成要件，均未舉證以實其說，被告雖然坦承依附跟隨陳福銘
    為前開本院認定有罪之行為，固應受非難而負擔刑責，但並非被告與陳福銘等多
    人共同犯罪，即認屬組織犯罪防制條例所欲規範之犯罪組織。
  (二)本院為求公平正義乃依職權向本案之移送機關內政部警政署刑事警察局及新竹縣
    警察局竹東分局函詢前開事項並請補具被告及陳福銘有組成犯罪組織之具體事證
    ，內政部警政署刑事警察局覆稱除本案卷附資料，並無相關事證可資提供，有該
    署九十三年四月六日刑偵一(2)字第０九三００七五０一二號函在卷可憑，而新竹
    縣警察局竹東分局則函覆稱：該局係依警政署八十九年六月十三日警署刑檢字第
    八三九六四號 (覆函誤載為第八三九六號) 將被告、陳福銘、陳佳政、葉緯中、
    古明森、徐仁帥、杜士欽等人係以「陳福銘不良幫派組合」造冊列管，惟列管後
    ，為首之陳福銘因案服刑至今尚未出獄，該局並未發現「陳福銘不良幫派組合」
    有設立堂口或據點情事，該「陳福銘不良幫派組合」列管成員於列管期間，均未
    發現有犯罪活動及其他違法行為，有該局九十三年四月五日未警刑字第０九三０
    ０００九０八三號函在卷可憑，是依前開移送機關覆函所稱，所謂「陳福銘不良
    幫派組合」未曾設立堂口或據點，於陳福銘入獄後已無證據證明仍繼續活動，陳
    福銘雖然群聚多人犯罪，但顯無「內部管理結構」，為首之陳福銘更易時亦無替
    代約定，於陳福銘無從領導時，該組織並未繼續存在，是難認具有集團性與常習
    性，並非組織犯罪防制條例規範之犯罪組織。
  (三)綜上，被告雖與陳福銘群聚犯罪，但尚難認已該當組織犯罪防制條例第三條第一
    項後段之參與組織犯罪罪，因公訴人認此部分與前揭恐嚇取財罪部分有牽連之裁
    判上一罪關係，爰不另為無罪之諭知。
四、原審認被告罪證明確而予論罪科刑，固非無見，然(一)原審未查明「陳福銘不良幫
    派組合」是否具集團性與常習性，即遽指該「陳福銘不良幫派組合」係屬組織犯
    罪條例之組織，並認被告觸犯組織犯罪條例第三條第一項後段之參與組織犯罪之
    罪，認事用法尚有未洽。(二)被告所犯恐嚇取財罪及意圖營利供給賭博場所罪，並
    無方法結果之牽連關係，原審未予分論併罰，而論以牽連犯，亦有未洽。被告上
    訴坦承犯恐嚇取財及賭博之罪，但主張係年少與同學玩在一起，並非加入犯罪組
    織，請求從輕量刑，經核尚非全屬無據，原判決既有前揭可議之處，自應由本院
    將原判予以撤銷改判，爰審酌被告素行尚佳，除有違反勞動基準法之案件外，並
    無其他刑事前科紀錄，此有本院被告全國前案紀錄表在卷可稽，前開恐嚇取財、
    賭博犯行，均屬為虎作倀，並非首惡之徒，然仍助長暴戾之氣，並危害社會善良
    風氣，其犯罪後坦認犯行，態度良好，具有悔意等一切情狀，分別量處如主文所
    示之刑，並定其應執行之刑。
據上論斷，應依刑事訴訟法第三百六十九條第一項前段、第三百六十四條、第二百九
十九條第一項前段，刑法第二十八條、第五十六條、第二百六十八條、第三百四十六
條第一項、第五十一條第五項，罰金罰鍰提高標準條例第一段前段，判決如主文。
本案經檢察官覃正祥到庭執行職務。
中　　　華　　　民　　　國　　九十三　　年　　　七　　　月　　　八　　　日
                              臺灣高等法院刑事第二十二庭
                                  審判長法  官  蔡  秀  雄
                                        法  官  楊  炳  禎
                                        法  官  蘇  素  娥
右正本證明與原本無異。
檢察官部分如不服本判決應於收受送達後十日內向本院提出上訴書狀，其未敘述上訴
之理由者並得於提起上訴後十日內向本院補提理由書（均須按他造當事人之人數附繕
本）。
被告不得上訴。
                                        書記官  何  閣  梅
中　　　華　　　民　　　國　　九十三　　年　　　七　　　月　　　八　　　日
附錄：本案論罪科刑法條全文
刑法第二百六十八條
意圖營利，供給賭博場所或聚眾賭博者，處三年以下有期徒刑，得併科三千元以下罰
金。
刑法第三百四十六條
意圖為自己或第三人不法之所有，以恐嚇使人將本人或第三人之物交付者，處六月以
上五年以下有期徒刑，得併科一千元以下罰金。
以前項方法得財產上不法之利益，或使第三人得之者，亦同。
前二項之未遂犯罰之。
